臺灣高等法院刑事判決
111年度上訴字第2495號
上  訴  人  臺灣臺北地方檢察署檢察官
被      告  官文霖

上列上訴人因被告偽造文書案件，不服臺灣臺北地方法院111年
度審訴字第709號，中華民國111年5月27日第一審判決（起訴案
號：臺灣臺北地方檢察署111年度偵字第1311號），提起上訴，
本院判決如下：
    主  文
上訴駁回。
    事實及理由
一、審理範圍：刑事訴訟法第348條規定：「（第1項）上訴得對
    於判決之一部為之。（第2項）對於判決之一部上訴者，其
    有關係之部分，視為亦已上訴。但有關係之部分為無罪、免
    訴或不受理者，不在此限。(第3項）上訴得明示僅就判決之
    刑、沒收或保安處分一部為之」。故僅就判決之刑上訴者，
    上訴審不得再就原審認定之事實及論罪是否正確予以審究，
    僅得就刑之部分予以審理。本件檢察官僅就刑度上訴（本院
    卷第15頁），被告官文霖未提起上訴，故本院以經原審認定
    如下之事實及論罪為基礎，僅就原審判決量刑是否合法、妥
    適予以審理，且不包括沒收部分，合先敘明。
二、原審認定之事實、論罪：
  ㈠原審認定之事實：被告與告訴人呂佳穎為配偶關係，詎被告
    明知未受告訴人委託申請新北市○○區○○段○000地號、第000
    地號、第000地號土地、第000建號建物（下稱本案土地、建
    物）之土地及建物登記第一類謄本，竟為取得上開謄本資料
    ，供作向告訴人提起訴訟之資料，未經告訴人之同意或授權
    ，基於行使偽造私文書及使公務員登載不實之犯意，於民國
    110年7月28日，至位於新北市○○區○○路0段00號00樓之新北
    市新店地政事務所，向該地政事務所承辦人員陳報告訴人之
    姓名、國民身分證統一編號等資料，偽以告訴人為申請人名
    義申請核發本案土地、建物之土地登記、建物登記第一類謄
    本，由地政事務所承辦人員列印該所制式之地籍謄本及資料
    申請書，該申請書之委任關係欄位勾選「本申請案，係受申
    請人之委託，如有虛偽不實，本代理人願負法律責任」，供
    被告查看確認委任關係，再由被告於代理人簽章欄簽名切結
    後持向新北市新店地政事務所行使，使該不知情之承辦公務
    員於形式審查後，誤以為被告已取得告訴人本人之合法委任
    或授權，而得據以告訴人代理人名義申請本案土地、建物之
    土地登記、建物登記第一類謄本，即將該等申報之不實事項
    ，登載並鍵入其職務上所掌之公文書及地政公務機關所建置
    之電子謄本管理檔案系統之準公文書上，據以核發本案土地
    、建物之土地登記、建物登記第一類謄本予被告，足以生損
    害於告訴人及地政機關對於管理申請地籍謄本之正確性。
  ㈡原審之論罪：被告所為，係犯刑法第216條、第210條之行使
    偽造私文書罪及同法第214條之使公務員登載不實罪。被告
    偽造私文書之行為應為行使行為所吸收，不另論罪。被告以
    一行為同時觸犯前開2罪名，為想像競合犯 ，應從一重之行
    使偽造私文書罪處斷。
三、駁回上訴之理由：
　㈠檢察官上訴意旨略以：被告為高級知識份子，身居政府要職
    ，竟無視法紀而為本件犯行，且犯罪後飾詞狡辯，甚至威嚇
    告訴人及家人，且迄未和解賠償、亦未獲告訴人諒解，迭經
    告訴人於原審審理時具狀請求從重量刑，詎原審僅予判處被
    告有期徒刑2月，核屬偽造文書罪之法定最低刑度，顯有悖
    於比例原則，且與罪責相當原則未符，而有裁量濫用之違法
    ，請將原判決撤銷，更為適當合法之判決等語。
　㈡按個案之裁量判斷，除非有全然喪失權衡意義或其裁量行使
    顯然有違比例、平等諸原則之裁量權濫用之情形，否則縱屬
    犯罪類型雷同，仍不得將不同案件裁量之行使比附援引為本
    案之量刑輕重比較，以視為判斷法官本於依法獨立審判之授
    權所為之量情裁奪有否裁量濫用之情事。此與所謂相同事務
    應為相同處理，始符合比例原則與平等原則之概念，迥然有
    別（最高法院100 年度台上字第21號、第733號刑事判決意
    旨參照）。又刑法第57條之規定，係針對個別犯罪為科刑裁
    量時，明定科刑基礎及尤應注意之科刑裁量事項，屬宣告刑
    之酌定。又裁量權之行使，屬實體法上賦予法院依個案裁量
    之職權，如所為裁量未逾法定刑範圍，且無違背制度目的、
    公平正義或濫用裁量權情形，即無違法可言（最高法院106
    年度台抗字第25號刑事裁定意旨參照）。本案原審於量刑時
    就刑法第57條所定各款科刑輕重應審酌之事項，於理由欄內
    具體說明：以行為人之責任為基礎，審酌被告本案行為情節
    及侵害法益之程度，被告與告訴人間尚另有其他訴訟，告訴
    人表明本件無調解意願，而被告迄未和解賠償，兼衡被告於
    本院審理期中坦承犯行之犯後態度，及其博士畢業之智識程
    度，自述從事公職，月收入約新臺幣10多萬元，需負擔房貸
    及扶養2名就學中子女，目前持續於身心科就診之生活狀況
    等一切情狀，量處如有期徒刑2月 ，並諭知易科罰金之折算
    標準。上訴意旨所稱被告之學歷、工作、犯後態度等，業據
    原審於量刑時予以審酌，且原審已基於刑罰目的性之考量、
    刑事政策之取向以及行為人刑罰感應力之衡量等因素而為刑
    之量定，亦無違背公平正義之精神，客觀上不生量刑失衡之
    裁量權濫用。經核其量刑尚屬允當，應予維持。
　㈢從而，原判決關於被告之刑度並無不當，應予維持，檢察官
    提起上訴，為無理由，應予駁回。
據上論斷，應依刑事訴訟法第368條，判決如主文。　
本案經檢察官唐仲慶提起公訴，檢察官蔡名堯提起上訴，檢察官
劉俊杰到庭執行職務。
中　　華　　民　　國　　111 　年　　8 　　月　　25　　日
                  刑事第十六庭  審判長法　官 劉嶽承
                                      法　官 廖紋妤
                                      法　官 王耀興
以上正本證明與原本無異。
如不服本判決，應於收受送達後20日內向本院提出上訴書狀，其
未敘述上訴之理由者並得於提起上訴後20日內向本院補提理由書
（均須按他造當事人之人數附繕本）「切勿逕送上級法院」。
                                      書記官 蘇佳賢
中　　華　　民　　國　　111 　年　　8 　　月　　25　　日
附錄：本案論罪科刑法條全文
中華民國刑法第210條
（偽造變造私文書罪）
偽造、變造私文書，足以生損害於公眾或他人者，處5年以下有
期徒刑。
中華民國刑法第216條
（行使偽造變造或登載不實之文書罪）
行使第210條至第215條之文書者，依偽造、變造文書或登載不實
事項或使登載不實事項之規定處斷。
中華民國刑法第214條
明知為不實之事項，而使公務員登載於職務上所掌之公文書，足
以生損害於公眾或他人者，處3年以下有期徒刑、拘役或1萬5千
元以下罰金。